【裁判字號】    98,訴,1577
【裁判日期】    990408
【裁判案由】    重傷害
【裁判全文】
臺灣彰化地方法院刑事判決              98年度訴字第1577號
公  訴  人  臺灣彰化地方法院檢察署檢察官
被      告  丙○○
指定辯護人  本院公設辯護人  乙○○
上列被告因重傷害案件，經檢察官提起公訴（98年度偵字第7164
號），本院判決如下：
    主  文
丙○○犯傷害致人重傷罪，累犯， 處有期徒刑年貳月。
    事  實
一、丙○○前於民國92年間，因違反毒品危害防制條例與槍砲彈
    藥刀械管制條例等案件，分別經本院以92年度訴字第1226號
    ；92年度訴字第1231號刑事判決，各判處有期徒刑1年；有
    期徒刑1年2月確定，並經本院以92年度聲字第1952號裁定，
    定應執行有期徒刑2年1月確定，甫於94年12月30日縮短刑期
    執行完畢。詎再因違反毒品危害防制條例等案件，經本院以
    97年度訴字第1790號刑事判決，判處應執行有期徒刑1年2月
    確定，於97年6月24日入臺灣彰化監獄監執行，仍不知悔改
    ，於97年12月24日晚上8時許，在臺灣彰化監獄愛舍11房與
    同舍房受刑人甲○○因嬉戲細故，發生口角，明知甲○○患
    有重度近視，且依一般人之客觀認知，可以預見舉腳往重度
    近視者踢擊，若該重度近視者之眼睛遭擊中，非但使人受有
    傷害且亦可能發生視力嚴重受損之重傷害結果，其於主觀上
    竟未予預見，而基於傷害之犯意，舉腳朝甲○○之身體踢擊
    ，擊中甲○○之頭部右眼部位一下，隨即為同房獄友勸停，
    但因此致甲○○受有右眼鞏膜損傷、右眼玻璃體損傷、視網
    膜剝離，造成甲○○之右眼矯正後視力，由先前之0.6，嚴
    重減損為僅剩0.02之重傷害。
二、案經被害人甲○○訴由臺灣彰化地方法院檢察署檢察官偵查
    起訴。
    理  由
一、按被告以外之人於審判外之言詞或書面陳述，除法律有規定
    者外，不得作為證據，刑事訴訟法第159 條第1 項固定有明
    文。惟被告以外之人於審判外之陳述，雖不符第159 條之1
    至第159條之4之規定，而經當事人於審判程序同意作為證據
    ，法院審酌該言詞陳述或書面陳述作成時之情況，認為適當
    者，亦得為證據；當事人、代理人或辯護人於法院調查證據
    時，知有第159條第1項不得為證據之情形，而未於言詞辯論
    終結前聲明異議者，視為有前項之同意，同法第159條之5定
    有明文。查本判決以下所引用供述證據及非供述證據，經本
    院於審理中提示調查時，被告、指定辯護人（即本院公設辯
    護人）及公訴人均未聲明異議；另本院審酌該等陳述作成時
    之情況，亦均認為適當，復與本案待證事實具有關聯性，是
    該等陳述，自均得作為證據，合先敘明。
二、訊據被告丙○○對於上揭客觀犯罪事實，固予承認，惟辯稱
    ：伊並無使被害人甲○○受右眼鞏膜損傷、右眼玻璃體損傷
    、視網膜剝離致視力剩0.02等重傷害之故意，故對此應僅負
    傷害罪責云云。另指定辯護人則辯稱：因被害人甲○○本有
    重度近視，故其所受之上揭傷害是否與被告之踢擊有因果關
    係待疑，且被害人甲○○所受之傷害，應未達重傷害之程度
    ，再者，被告亦非有意造成此傷害云云。但查：（一）上開
    被告與同房受刑人即被害人甲○○因嬉戲細故，發生口角，
    被告即舉腳朝被害人甲○○踢擊，並擊中被害人甲○○之頭
    部右眼部位，及被害人甲○○受有右眼鞏膜損傷、右眼玻璃
    體損傷、視網膜剝離，視力剩0. 02等傷害事實，業據被害
    人甲○○以證人身分於偵查中具結指證綦詳，且經證人（即
    同房舍之受刑人）張佑誠、何鴻池、張明澧、陳柏、吳宗
    翰、侯志明、林忠翰、楊崇明於偵查中結證明確，並有財團
    法人彰化基督教醫院診斷書1紙在卷可稽。（二）被害人甲
    ○○在本件受傷前，其右眼矯正後視力為0.6一情，有行政
    院衛生署台中醫院98年7月27日中醫歷字第0980007322號函
    檢送之病歷資料可佐。又被害人甲○○受有右眼視網膜剝離
    、右眼鞏膜損傷、右眼玻璃體損傷，而致視力只有0.02，如
    上所述，有前揭財團法人彰化基督教醫院診斷書1紙在卷可
    憑，而本院為明該等傷害與被告之踢擊有無因果關係，特將
    之送中華民國眼科醫學會鑑驗，結果該學會認「病人疾病屬
    『視網膜剝離』，其一般原因大多為『高度近視』或體質。
    依照署立台中醫院紀錄，病人右眼近視一千六百度以上，又
    依彰化監獄內外傷紀錄表中顯示，右眼亦有外傷情形，此二
    大因素均可造成『視網膜剝離』，嚴重影響視力的結果。依
    判斷，此一外傷即使不是直接致病因素，但不能否定其致病
    之因果關係」，有該會99年1月21日中眼台（99）字第00 四
    號函在卷可佐，是被告之踢擊行為與被害人甲○○受有上揭
    傷害，有其因果關係，至為明白。（三）依彰化基督教醫院
    門診紀錄顯示被害人甲○○之右眼視力為0.02，而上開中華
    民國眼科醫學會99年1月21日中眼台（99）字第00四號函亦
    指出「右眼為0.02已屬極低視力」，按毀敗或嚴重減損一目
    或二目之視能，即屬重傷害，此刑法第10條第4項第1款定有
    明文，本件如上所述，被害人甲○○之右眼視力因該傷害之
    結果，僅具0.02之極低視力，是其所受傷害，當已達重傷害
    之程度無誤。（四）按刑法上之加重結果犯，係以行為人對
    於加重結果之發生，客觀上有預見之可能，能預見而不預見
    者為要件。此所謂「能預見」，係指客觀情形而言，包括應
    注意並能注意而不注意之情形（即過失）在內（見褚劍鴻著
    刑法分則釋論下冊954頁），與加害人本身主觀上有無預見
    之情形不同。倘加害人「主觀上」已有預見，而結果之發生
    又不違背其本意時，則屬刑法第13條第2項所規定間接故意
    之範疇，無復論以加重結果犯之餘地（最高法院96年度臺上
    字第6363號判決要旨參照）。按舉腳朝人之身體踢擊，有可
    能擊中對方之頭部，而所謂五官係位於人體頭部之重要器官
    ，其中眼睛極易因外力受有傷害，若受踢擊者係重度近視者
    ，則眼睛遭擊中，非但易受有傷害且可能發生視力嚴重受損
    之重傷害，此應為被告於客觀上所應認知，且被告與被害人
    甲○○，僅因嬉戲生有細故，進而發生口角等情，已如前述
    ，況彼此間本無宿怨，衡情被告主觀上應僅在傷害被害人甲
    ○○，而無使被害人甲○○受有重傷害之故意，是難謂有重
    傷之犯意。本件僅因被告明知被害人甲○○患有重度近視，
    竟疏未注意，基於傷害之犯意，舉腳朝被害人甲○○之身體
    踢擊，而擊中被害人甲○○之右眼，致被害人甲○○受有上
    述之重傷害，是被告就此重傷害之加重結果，自應科負刑責
    。綜上所述，顯見上開辯解，不可採信。從而，本件罪證明
    確，被告之上開犯行，堪予認定。
三、核被告所為，係犯刑法第277條第2項後段之傷害致人重傷罪
    。起訴書認被告所犯罪名為同法第278條第1項之重傷害罪，
    尚有未洽，惟因基本社會事實同一，應予變更，且此為有利
    被告之變更，並不妨害被告防禦，故為變更如上。查被告前
    於92年間，因違反毒品危害防制條例、槍砲彈藥刀械管制條
    例等案件，分別經本院以92年度訴字第1226號；92年度訴字
    第1231號刑事判決，各判處有期徒刑1年；有期徒刑1年2月
    確定，並經本院以92年度聲字第1952號裁定，定應執行有期
    徒刑2年1月確定，甫於94年12月30日縮短刑期執行完畢等情
    ，此有臺灣高等法院被告前案紀錄表、臺灣彰化地方法院檢
    察署刑案資料查註紀錄表各1份存卷可考，其於5年內故意再
    犯本案有期徒刑以上之罪，應依刑法第47條第1項之規定，
    論以累犯，並加重其刑。爰審酌被告屢有犯罪前科，僅因嬉
    戲生有細故，進而發生口角，即舉腳朝被害人甲○○之身體
    踢擊，致生本件之加重結果之重傷害，且迄今尚未與被害人
    甲○○達成民事和解等一切情狀，量處如主文所示之刑，以
    示懲戒。
據上論斷，應依刑事訴訟法第299條第1項前段、第300條，刑法
第277條第2項後段、第47條第1項，判決如主文。
本案經檢察官邱鼎文到庭執行職務。
中    華    民    國    99    年    4     月    8     日
                  刑事第三庭    審判長法  官  李進清
                                      法  官  陳銘壎
                                      法  官  洪志賢
以上正本證明與原本無異。
如不服本判決應於收受判決後10日內向本院提出上訴書狀，並
應敘述具體理由。其未敘述上訴理由者，應於上訴期間屆滿後
20日內向本院補提理由書(均須按他造當事人之人數附繕本)
「切勿逕送上級法院」。
告訴人或被害人對於判決如有不服具備理由請求檢察官上訴者，
其上訴期間之計算係以檢察官收受判決正本之日期為準。
中    華    民    國    99    年    4     月    8     日
                                      書記官  許億先
附錄本案論罪科刑法條全文：
中華民國刑法第277條
（普通傷害罪）
傷害人之身體或健康者，處 3 年以下有期徒刑、拘役或 1 千元
以下罰金。
犯前項之罪因而致人於死者，處無期徒刑或 7 年以上有期徒刑
；致重傷者，處 3 年以上 10 年以下有期徒刑。

司法院資訊處製作；財團法人民間司法改革基金會備份。
